【裁判字號】    98,訴,1727
【裁判日期】    981210
【裁判案由】    損害賠償
【裁判全文】
臺灣桃園地方法院民事判決              98年度訴字第1727號
原      告  甲○○
被      告  乙○○（原名蔡榮華.
上列當事人間請求損害賠償事件，原告就本院98年度壢簡字第11
87號詐欺案件提起附帶民事訴訟（98年度壢簡附民字第48號），
經本院刑事庭裁定移送，本院於民國98年11月26日言詞辯論終結
，判決如下：
    主      文
被告應給付原告新台幣壹拾肆萬陸仟元，及自民國九十八年八月
二十五日起至清償日止，按週年利率百分之五計算之利息。
訴訟費用由被告負擔。
本判決得假執行。但被告以新台幣壹拾肆萬陸仟元為原告供擔保
後，免為假執行。
    事實及理由
壹、程序方面
一、本件被告受合法通知，無正當理由，未於最後言詞辯論期日
    到場，核無民事訴訟法第386 條所列各款情形，爰依原告聲
    請，由其一造辯論而為判決。
二、按訴狀送達後，原告不得將原訴變更或追加他訴，但擴張或
    減縮應受判決事項之聲明者，不在此限，民事訴訟法第255
    條第1 項第3 款定有明文。查原告起訴時聲明第1 項為被告
    應給付原告新台幣（下同）1,926,000 萬元，及自起訴狀繕
    本送達翌日起至清償日止，按年息5%計算之利息。嗣於本院
    民國98年11月2 日準備程序期日當庭變更該項聲明為被告應
    給付原告146,000 萬元，及自起訴狀繕本送達翌日起至清償
    日止，按年息5%計算之利息。核屬減縮應受判決事項之聲明
    ，合於首揭規定，應予准許。
貳、實體方面
一、原告主張：（一）原告於97年8 月14日接到詐騙集團之來電
    ，表示原告之身分證件遭冒用，而涉有盜領他人匯入原告帳
    戶之90萬元現金，並有洗錢之嫌疑，因傳喚原告2 次，原告
    均未到場說明，現已通緝原告等語。隨後又接到佯稱為台灣
    台北地方法院檢察署檢察官之詐騙集團成員之電話，命令原
    告將交付金錢，並收到偽造不實之「請求暫時性凍結執行聲
    請書」、「台北地方法院地檢署監管科」、「台灣台北地檢
    署公文強制凍結執行令」、「台灣台北地方法院收據」等文
    書，原告因此陷於錯誤，而於97年8 月14日起至同年月28日
    止，先後將共計1,926,000 元之金錢以當場或轉帳匯款之方
    式交付給詐騙集團，其中146,000 元即係依詐騙集團成員之
    指示，於97年8 月14日匯款至被告於台灣土地銀行中壢分行
    所開設之000-000000000000號帳戶（下稱系爭帳戶）內。（
    二）被告將其名義之系爭帳戶提供給詐騙集團成員用以詐欺
    之行為，已使原告受有損害，爰依侵權行為之法律關係，請
    求被告負損害賠償責任等語，並聲明：（一）被告應給付原
    告146,000 元，及自起訴狀繕本送達翌日即98年8 月25日起
    至清償日止，按年息5%計算之利息。（二）願供擔保請准宣
    告假執行。
二、被告則以：原告雖於97年8 月14日將146,000 元匯入被告開
    設之系爭帳戶內，惟被告僅係於97年8 月12日將上開帳戶之
    存摺及提款卡，以3,000 元為代價賣給1 名真實姓名年籍不
    詳之成年男子，被告並未參與詐欺，故原告不應要求被告賠
    償全額即146,000 元等語資為抗辯，並聲明：原告之訴駁回
    。
三、兩造不爭執事項
（一）被告於97年8 月12日將系爭帳戶之存摺及提款卡，以3,00
      0 元為代價賣給真實姓名年籍不詳之成年男子。
（二）原告於97年8 月14日受冒稱為台灣台北地方法院檢察署檢
      察官之詐騙集團成員詐欺，而將其所有之146,000 元匯至
      系爭帳戶內。
四、兩造爭執事項：被告因其出售系爭帳戶之行為，而對原告負
    擔之損害賠償責任，應限於被告提供系爭帳戶所獲之代價，
    抑或原告匯入系爭帳戶之金額即146,000 元。
五、得心證之理由
（一）按因故意或過失，不法侵害他人之權利者，負損害賠償責
      任。數人共同不法侵害他人之權利者，連帶負損害賠償責
      任；造意人及幫助人，視為共同行為人，民法第184 條第
      1 項前段、第185 條第1 項前段及第2 項分別定有明文。
（二）查原告主張被告於97年8 月12日將系爭帳戶之存摺及提款
      卡，以3,000 元為代價賣給真實姓名年籍不詳之成年男子
      ；嗣後原告受詐騙集團詐欺，而於同年月14日匯款146,00
      0 元至該帳戶內等情，業據原告提出詐騙集團所偽造不實
      之「請求暫時性凍結執行聲請書」、「台北地方法院地檢
      署監管科」、「台灣台北地檢署公文強制凍結執行令」、
      「台灣台北地方法院收據」等文書影本為證（本院卷第33
      至38頁），並經本院依職權調閱本院98年度壢簡字第1187
      號刑事卷宗、98年度簡上字第817 號刑事卷宗、台灣桃園
      地方法院檢察署97年度偵字第24790 號偵察卷宗審閱屬實
      ，且為被告所不爭執，應視同自認。
（三）被告雖以其並非實際詐騙原告之人，其僅因販賣系爭帳戶
      與真實姓名年籍不詳之成年男子，而受有3,000 元之金錢
      ，然原告向其請求賠償匯入系爭帳戶之146,000 元，金額
      顯屬過鉅等情詞置辯。惟查，原告受有詐騙集團詐欺取財
      之侵權行為，已如前述；又被告既對其以提供系爭帳號之
      方式，幫助真實姓名年籍不詳人士所組成之詐騙集團詐欺
      原告，使原告受有損害，其有幫助詐欺之犯行一事表示不
      爭執，是以被告為民法第185 條第2 項所稱之幫助人。揆
      諸上開規定，被告應視為共同侵權行為人，與對被告詐欺
      取財之真實姓名年籍不詳之詐騙集團成員連帶對原告負侵
      權行為之損害賠償責任，是被告以其非實際詐騙原告之人
      ，無須賠償原告匯入系爭帳戶全額之金錢云云，顯非可採
      。故原告主張被告應就其提供系爭帳戶與不明人士，對原
      告負146,000 元之損害賠償責任，洵屬有據。
六、從而，原告依侵權行為之法律關係，請求被告給付146,000
    元，及自98年8 月25日起至清償日止，按年息5%計算之利息
    ，為由理由，應予准許。
七、按所命給付之金額或價額未逾50萬元之判決，法院應依職權
    宣告假執行；法院得依聲請或依職權，宣告被告預供擔保，
    或將請求標的物提存而免為假執行，民事訴訟法第389 條第
    1 項第5 款、第392 條第2 項分別定有明文。查原告雖陳明
    願供擔保請准宣告假執行，惟本件本院所命給付金額未逾50
    萬元，爰依職權宣告假執行及酌定相當之擔保金額宣告免為
    假執行。
八、本件事證已臻明確，兩造其餘主張陳述及所提之證據，經審
    酌與本院前揭判斷無影響，毋庸一一論述，附此敘明。
九、訴訟費用負擔之依據：民事訴訟法第78條。
中    華    民    國    98    年    12    月    10    日
          民事第三庭  審判長法  官  張天民
                            法  官  陳筱蓉
                            法  官  毛彥程
以上正本係照原本作成。
如對本判決上訴，須於判決送達後20日內向本院提出上訴狀。
中    華    民    國    98    年    12    月    10    日
                            書記官  伍幸怡


司法院資訊處製作；財團法人民間司法改革基金會備份。
